【裁判字號】    95,易,858
【裁判日期】    950831
【裁判案由】    重利
【裁判全文】
臺灣彰化地方法院刑事判決               95年度易字第858號
公  訴  人  臺灣彰化地方法院檢察署檢察官
被      告  乙○○
            丁○○
上列被告等因重利案件，檢察官提起公訴（95年度偵字第2330
號）後，聲請改依協商程序而為判決，本院判決如下：
    主  文
乙○○、丁○○共同連續乘他人急迫貸以金錢，而取得與原本顯
不相當之重利，處拘役伍拾玖日，如易科罰金，以佰元折算壹
日。
    事實及理由
一、犯罪事實：
    乙○○、丁○○明知經營民間放款業務，可獲取重利，竟與
    真實姓名、年籍不詳、自稱「李金旺」之成年男子共同乘人
    急迫而貸放款項，以取得與原本顯不相當重利之概括犯意聯
    絡，先由「李金旺」開立「第一融資中心」，並在夾報分類
    廣告刊登「第一融資中心」可小額借貸之廣告，或以簡訊發
    出廣告予不特定人之方式，招徠需款孔急而陷於急迫之不特
    定之人來電與其洽詢貸款事宜，乙○○、丁○○則自民國（
    下同）94年10月底受雇於「第一融資中心」，擔任業務職務
    ，其負責之事項為需款孔急而陷於急迫之不特定之人來電與
    其洽詢貸款事宜後，乙○○、丁○○於詢問欲借款之金額及
    客戶之還款能力，決定欲予貸放後，再與欲借款之客戶約定
    地點見面，告知其等利息係以每10日為一期，每期每新臺幣
    （下同）十萬元為一萬元或五千元（即週年利率360 ％），
    借款之初須預扣第一期之利息，並須簽發所借款項之支票一
    紙為擔保，待雙方談妥後，復交付欲借之款項，並同時要求
    借款客戶簽發本票為擔保，借貸款項後，則需向借款人催繳
    並前往收取本息，並提供中國信託商業銀行戶名：乙○○、
    帳號0000000000000 號帳戶供借款客戶匯款使用，即以上開
    方式取得與原本顯不相當之重利。適有丙○○、戊○○及甲○○三人，因急需現金供周轉而陷於急迫，而於如附表所示
    之時間，按上開小啟廣告或簡訊上所刊登之電話號碼，撥打
    電話聯繫借款事宜，並於如附表所示之地點取得如附表所示
    之貸款金額，同時簽發本票為擔保，且依如附表所示之計息
    方式繳付本息。嗣因丙○○無力償還本息，而報警處理，遂
    於94年12月30日下午1 時許，由丙○○以電話聯繫乙○○所
    使用之0000-000000 號行動電話表示欲清償借款，約定清償
    地點為彰化縣二林鎮○○路台糖加油站前，俟乙○○、丁○○抵達後，當場為埋伏員警所查獲，並扣得丙○○所簽立之
    本票影本2 紙、丙○○之妻葉君平所簽立之支票影本2 紙。
二、證據：
    （一）被告乙○○、丁○○於偵訊及本院訊問中之自白。
    （二）證人即被害人丙○○、戊○○、甲○○於警詢及偵訊
          中之證詞。
    （三）0000-000000 、0000-000000 、0000-000000 及0000
          -000000 號行動電話之雙向通聯資料查詢單、「李金
          旺」名片、「張家駒」名片、葉君平所有臺灣彰化中
          小企業銀行支票存款對帳單影本4 紙、丙○○所有之
          行事曆影本9 張，中國信託商業銀行戶名：乙○○、
          帳號0000000000000號帳戶之交易明細資料1份。
    （四）扣案丙○○所簽立之本票影本2 紙、丙○○之妻葉君
          平所簽立之支票影本2 紙。
三、末按刑法第38條第1項第3款所謂「因犯罪所得之物」，以屬
    於犯罪行為人為限，始得沒收，若第三人對於該物在法律上
    得主張權利或依法請求返還者，自不在得沒收之列（參最高
    法院21年上字第589 號、40年臺非字第5 號判例）。查本件
    扣案之丙○○所簽發本票2 紙之影本及葉君平所簽發之支票
    2 紙之影本，均係借款人丙○○交予被告等供作擔保出質之
    用，該等本票在被告未實行質權之前，其所有權應仍屬發票
    人，一旦發票人清償本息，即可要求被告等返還，應尚非屬
    被告等人所有之物，又均非違禁物，爰均無從併予宣告沒收
    ，公訴意旨認應依法併予宣告沒收，尚屬無據，附此敘明。
四、本件經檢察官與被告於審判外達成協商之合意且被告已認罪
    ，其合意內容為：被告願受科刑範圍為拘役伍拾玖日。經查
    ，上開協商合意並無刑事訴訟法第455 條之4 第1 項所列情
    形之一，檢察官聲請改依協商程序而為判決，本院爰不經言
    詞辯論，於協商合意範圍內為協商判決，合予敘明。
五、應適用之法條：刑事訴訟法第455條之4第2項、第455條之8
    ，刑法第2 條第1 項前段、第344 條，修正前刑法第28條、
    第56條、第41條第1 項前段，罰金罰鍰提高標準條例第1 條
    前段，修正前罰金罰鍰提高標準條例第2條。
六、本判決除有刑事訴訟法第455 條之4 第1 項第1 款、第2 款
    、第4 款、第6 款、第7 款所定情形之一，或違反同條第2
    項規定者外，不得上訴。
七、如不服本件判決，得自收受判決送達之日起10日內，向本院
    提出上訴書狀，上訴於第二審法院。
中    華    民    國    95    年    8     月    31    日
                  刑事第二庭    法  官  黃齡玉
以上正本證明與原本無異。
如不服本判決，應於判決送達10日內，向本院提出上訴狀 (須附
繕本)。
告訴人或被害人對於判決如有不服具備理由請求檢察官上訴者，
其上訴期間之計算係以檢察官收受判決正本之日期為準。
中    華    民    國    95    年    8     月    31    日
                                書記官  施嘉玫
中華民國刑法第344條
（重利罪）
乘他人急迫、輕率或無經驗貸以金錢或其他物品，而取得與原本
顯不相當之重利者，處1年以下有期徒刑、拘役或科或併科1千元
以下罰金。
附表
   ┌──┬───┬────┬────┬──────────┐
   │編號│借款人│借款時地│借款金額│  約定利息          │
   ├──┼───┼────┼────┼──────────┤
   │ 1  │丙○○│94年11月│共71萬元│每10萬元，約明每10日│
   │    │      │間，地點│（借款共│為1 期，每期利息10, │
   │    │      │在彰化縣│8次）   │000 元，年息百分之  │
   │    │      │二林鎮二│        │360 。              │
   │    │      │溪路之台│        │                    │
   │    │      │糖加油站│        │                    │
   │    │      │、溪湖鎮│        │                    │
   │    │      │阿枝羊肉│        │                    │
   │    │      │爐      │        │                    │
   ├──┼───┼────┼────┼──────────┤
   │ 2  │戊○○│94年10月│共借款約│每10萬元，約明每10日│
   │    │      │間在彰化│8 、90萬│為1 期，每期利息10, │
   │    │      │縣員林鎮│元      │000 元 ，年息百分之 │
   │    │      │大潤發旁│        │360 。              │
   ├──┼───┼────┼────┼──────────┤
   │ 3  │甲○○│94年12月│共20萬元│每10萬元，約明10日為│
   │    │      │底某日在│（每次10│1 期，每期利息10,000│
   │    │      │彰化縣伸│萬元，借│元，年息百分之360。 │
   │    │      │港鄉七嘉│2次）   │                    │
   │    │      │村中華路│        │                    │
   │    │      │之便利商│        │                    │
   │    │      │店      │        │                    │
   └──┴───┴────┴────┴──────────┘


司法院資訊處製作；財團法人民間司法改革基金會備份。
